【裁判字號】    98,上訴,2450
【裁判日期】    980812
【裁判案由】    違反商業會計法等
【裁判全文】
臺灣高等法院刑事判決                98年度上訴字第2450號
上  訴  人  臺灣臺北地方法院檢察署檢察官
被      告  甲○○
                    （現另案於臺灣臺北監獄執行中）
上列上訴人因被告違反商業會計法等案件，不服臺灣臺北地方法
院97年度重訴字第67號，中華民國98年3月6日第一審判決（起訴
案號：臺灣臺北地方法院檢察署96年度偵字第17674 號、97年度
偵緝字第542 號），提起上訴，本院判決如下：
    主  文
原判決關於甲○○部分撤銷，發回臺灣臺北地方法院。
    理  由
一、公訴意旨略以：被告甲○○等人設立如附表一所示之人頭公
    司，並以該等人頭公司名義申領統一發票後，被告甲○○即
    實際掌握如附表一所示之公司運作，為該等公司之實際負責
    人，亦係商業會計法所稱之商業負責人，竟與陳美玉、賴思
    辰共同基於填製不實會計憑證、幫助他人逃漏稅捐之概括犯
    意聯絡，自民國九十二年五月間起至九十三年九月間止，明
    知如附表一之(一)所示之公司均無銷貨之事實，竟於如附表一
    之(一)所示之時間，連續虛偽開立如附表一之(一)所示之不實統
    一發票，作為其他營業人之進項憑證，用以申報扣抵如附表
    一之(一)所示之銷項稅額，因認被告甲○○涉犯修正前商業會
    計法第七十一條第一款之填製不實會計憑證及稅捐稽徵法第
    四十三條第一項之幫助納稅義務人逃漏稅捐罪嫌云云。
二、原判決意旨略以：被告甲○○前因與賴思辰等人共同自九十
    二年間起，以人頭虛設如附表一所示之公司並申領公司支票
    ，向被害廠商行騙為常業，涉犯公司法第九條第一項及修正
    前刑法第三百四十條之罪，而經臺灣桃園地方法院檢察署檢
    察官以九十三年度偵字第一三０六一、一九三六八號提起公
    訴，嗣由本院於九十六年十一月一日以九十五年度上訴字第
    四一九九號認被告甲○○犯共同常業詐欺罪，而判處有期徒
    刑六年六月，併科罰金銀元三萬元即新臺幣九萬元，於九十
    六年十一月十五日確定在案，此有卷附該案判決及本院被告
    前案紀錄表可稽。經核本案被告甲○○以如附表一之(一)所示
    之人頭公司名義填製不實會計憑證幫助納稅義務人逃漏稅捐
    ，與前開判決確定之虛設人頭公司犯行，顯屬方法結果之牽
    連犯，而有裁判上一罪關係，為該確定判決效力所及，依法
    自應就被告甲○○諭知免訴之判決云云。
三、經查：法院在不妨害基本社會事實同一之範圍內，固得自由
    認定事實，適用法律。惟本院九十五年度上訴字第四一九九
    號確定判決乃詳論被告甲○○另涉犯違反稅捐稽徵法之犯行
    ，另依職權告發如下：
    (一)查被告甲○○以王恭俊、儲明祥、林得利、林煌輝等人為
      人頭及設立如附表二所示之公司商號，其認定之事證業如
      前述。
    (二)王恭俊涉犯違反稅捐稽徵法、商業會計法之犯行，其所販
      售之會計憑證為「新瑞發企業社」所開立，而新瑞發企業
      社亦係被告甲○○以王恭俊為人頭成立之商號，此由王恭
      俊之供述、扣案帳冊、於被告甲○○處扣得之新瑞發企業
      社印章足資佐證。
    (三)再者，由被告甲○○之監聽譯文顯示（詳見附表五所示之
      電話），被告甲○○曾與共犯張仁媛討論販售發票（即「
      角仔」），並曾販售發票予共犯謝宏達（持用0000000000
      號）、洪玉玲、鍾幸秀等情，而扣案之公司帳冊內亦有記
      載疑似販售發票予洪玉玲、鍾幸秀之文字。
    (四)又共犯謝宏達於前開王恭俊涉犯違反稅捐稽徵法案件中，
      亦利用被告甲○○旗下人頭儲明詳名義成立之儲盛實業有
      限公司之發票，共犯謝宏達亦供稱該等發票係向「曹先生
      」、「李先生」購得。而儲明祥亦供稱並非儲盛公司之實
      際負責人。
    (五)又人頭林得利另涉犯違反稅捐稽徵法案件，經台灣台北地
      方法院檢察署檢察官以94年偵字第830號起訴，現由台灣
      台北地方法院審理中，亦係涉及販售公司發票之事實。
    (六)又人頭林煌輝另涉犯違反稅捐稽徵法案件，經台灣台北地
      方法院檢察署檢察官以94年偵字第830、21058號偵查起訴
      ，現由台灣台北地方法院審理中，其亦供稱係提供身分證
      件給「阿文」、「小李」之人為人頭虛設公司行號等情。
    (七)由上所述，足證被告甲○○另有以人頭成立公司而販售公
      司發票或進項、銷項會計憑證等情，而該部分違反稅捐稽
      徵法、商業會計法罪嫌，與本件亦無何裁判上一罪之關係
      ，本件自無從予以判決，爰予以職權告發。
    檢察官因而據以偵查，提起公訴如首開公訴意旨所示。詎原
    判決未說明所依憑之事證及法律上之理由，即謂首開公訴意
    旨所示犯嫌，與本院九十五年度上訴字第四一九九號判決確
    定之虛設人頭公司犯行，顯屬方法結果之牽連犯，而有裁判
    上一罪關係，為該確定判決效力所及云云。非唯有理由不備
    之違法，亦與本院九十五年度上訴字第四一九九號確定判決
    之認定鑿枘不入。以上疑義攸關被告上開以人頭公司名義填
    製不實會計憑證幫助納稅義務人逃漏稅捐犯嫌，是否應另受
    刑之科處，或已為本院九十五年度上訴字第四一九九號確定
    判決之效力所及。檢察官執此上訴指摘原判決不當，非無理
    由，為兼顧被告之審級利益，自應由本院將原判決撤銷，發
    回原審法院另為適法之處理，並不經言詞辯論為之。又被告
    甲○○曾因委請乙○○找蕭秋遠擔任速達實業有限公司、永
    達昇有限公司、達明國際有限公司等三家公司名義負責人，
    為稅捐稽徵法上之納稅義務人及商業會計法之商業負責人，
    竟共同基於偽造文書、填製不實會計憑證及幫助他人逃漏稅
    捐之概括犯意，明知上開公司均無銷貨之事實。(1)竟自九十
    二年七月至同年十月間，連續虛偽開立其業務上所製作、性
    質上屬會計憑證之速達公司統一發票五十三紙，銷售金額合
    計高達五千六百一十三萬八千八百七十二元交付予福順發工
    程行等八家營業人作為進項憑證，申報扣抵銷項稅額二百七
    十三萬四千六百九十五元。(2)自九十二年11月至九十三年六
    月間，連續虛偽開立永達昇公司統一發票一百九十六紙，銷
    售額共計八千一百零四萬三千一百七十四元，交付予晨惟實
    業有限公司晨惟公司等15家營業人作為進項憑證，申報扣抵
    銷項稅額三百九十三萬三千三百九十元。(3)自九十二年九月
    至九十三年二月間，連續虛偽開立達明國際有限公司統一發
    票九十二紙，銷售額共計九千零九萬三千三百零一元，交付
    予全珈有限公司等11家營業人作為進項憑證，申報扣抵銷項
    稅額四百三十五萬五百二十六元。均足生損害於稅捐稽徵機
    關對於稅捐稽徵之公平及正確性，涉有違反稅捐稽徵法第四
    十三條第一項幫助逃漏稅捐罪嫌、刑法第二百十六條、第二
    百十五條之行使業務登載不實罪嫌及商業會計法第七十一條
    第一款之填載不實會計憑證等罪嫌。經臺灣臺北地方法院檢
    察署檢察官以上揭犯嫌，為臺灣高雄地方法院九十二年度訴
    字第二○八二號確定判決（九十四年四月二十二日判決、同
    年六月六日確定）效力所及，處分不起訴在案（案號：臺灣
    臺北地方法院檢察署九十六年度偵字第一六三四九號）。本
    件起訴之犯罪事實與上引臺灣高雄地方法院九十二年度訴字
    第二○八二號確定判決及臺灣臺北地方法院檢察署九十六年
    度偵字第一六三四九號不起訴處分等所認定之事實間，有無
    關聯，原判決未予調查斟酌，案經發回，併請注意及之。
據上論結，應依刑事訴訟法第369 條第1項但書、第372條，判決
如主文。
中    華    民    國    98    年    8     月    12    日
                  刑事第十二庭審判長法  官  陳榮和
                                    法  官  施俊堯
                                    法  官  蔡新毅
以上正本證明與原本無異。
如不服本判決，應於收受送達後十日內向本院提出上訴書狀，其
未敘述上訴之理由者並得於提起上訴後十日內向本院補提理由書
（均須按他造當事人之人數附繕本）「切勿逕送上級法院」。
                                    書記官  楊秋鈴
中    華    民    國    98    年    8     月    13    日
※附件一：原判決附表一之(一)
 ┌──┬───┬────┬───────┬──────┬────────┐
 │編號│ 人頭 │虛設行號│   犯罪手段   │涉虛列原始憑│  相關偵查案號  │
 │    │      │        │              │證及逃漏稅額│                │
 │    │      │        │              │ （新臺幣） │                │
 ├──┼───┼────┼───────┼──────┼────────┤
 │  1 │王恭俊│新瑞發企│未有銷售交易，│銷售額共計  │臺灣嘉義地方法院│
 │    │      │業社    │連續自92年5月 │247萬2883元 │檢察署95年度偵緝│
 │    │      │        │間起開虛偽屬於│，幫助逃漏稅│字第654號       │
 │    │      │        │會計原始憑證之│捐12萬3644元│                │
 │    │      │        │銷貨發票4紙   │            │                │
 ├──┼───┼────┼───────┼──────┼────────┤
 │  2 │儲明祥│儲盛實業│未有銷售交易，│銷售額共計  │臺灣桃園地方法院│
 │    │(已歿)│有限公司│連續於93年間，│6821萬1465元│檢察署96年度偵字│
 │    │      │        │開立虛偽屬於會│，幫助逃漏稅│第17600號、臺灣 │
 │    │      │        │計原始憑證之銷│捐341萬573元│嘉義地方法院檢察│
 │    │      │        │貨發票43紙    │            │署93年度偵字第  │
 │    │      │        │              │            │6961號          │
 ├──┼───┼────┼───────┼──────┼────────┤
 │  3 │林煌輝│思訊興業│未有銷售交易，│虛偽銷售金額│臺灣臺北地方法院│
 │    │      │有限公司│自92年7月30日 │達4107萬6070│檢察署94年度偵字│
 │    │      │        │至93年1月1日，│元，幫助逃漏│第830、21058號  │
 │    │      │        │開虛偽屬於會計│稅額計205萬 │                │
 │    │      │        │原始憑證之銷貨│3805元      │                │
 │    │      │        │發票          │            │                │
 │    │      ├────┼───────┼──────┤                │
 │    │      │金寶來國│未有銷售交易，│虛偽銷售金額│                │
 │    │      │際有限公│自92年7月30日 │達5962萬8636│                │
 │    │      │司      │至93年1月1日，│元，幫助逃漏│                │
 │    │      │        │開虛偽屬於會計│稅額計298萬 │                │
 │    │      │        │原始憑證之銷貨│1433元      │                │
 │    │      │        │發票          │            │                │
 ├──┼───┼────┼───────┼──────┼────────┤
 │  4 │林得利│思訊興業│未有銷售交易，│虛偽銷售額達│臺灣臺北地方法院│
 │    │      │有限公司│自92年6月25日 │55萬9500元，│檢察署94年度偵字│
 │    │      │        │至同年7月29日 │幫助逃漏稅捐│第830號         │
 │    │      │        │，開虛偽屬於會│達2萬7976 元│                │
 │    │      │        │計原始憑證之銷│            │                │
 │    │      │        │貨發票        │            │                │
 │    │      ├────┼───────┼──────┤                │
 │    │      │速達實業│未有銷售交易，│虛偽售額達  │                │
 │    │      │有限公司│自92年6月18日 │294萬72元， │                │
 │    │      │        │至9月9日，開虛│幫助逃漏稅捐│                │
 │    │      │        │偽屬於會計原始│達14萬7005元│                │
 │    │      │        │憑證之銷貨發票│            │                │
 └──┴───┴────┴───────┴──────┴────────┘
※附件二：本院九十五年度上訴字第四一九九號判決附表二
┌──┬─────────┬───────────────────┐
│編號│人頭負責人（尪仔）│設立之公司名稱                        │
│    │                  │                                      │
├──┼─────────┼───────────────────┤
│1   │丁阿田            │1.力嘉有限公司（原由負責人林冠仲於92年│
│    │                  │  10月23日設立登記，於93年3 月15日變更│
│    │                  │  登記為丁阿田，林冠仲則擔任股東，地址│
│    │                  │  為台北市○○○路○段45號5樓之3）     │
│    │                  │2.責田國際有限公司（於93年5 月26日設立│
│    │                  │  登記，址同力嘉公司）                │
│    │                  │3.高齊國際有限公司（由林冠仲擔任負責人│
│    │                  │  ，丁阿田擔任股東）                  │
│    │                  │4.三源國際有限公司                    │
│    │                  │5.富利昇實業有限公司（設於台北市復興北│
│    │                  │  路176 號12樓，同開天地、優利立、速達│
│    │                  │  公司、新瑞發企業社址）              │
│    │                  │6.保軒實業有限公司（原負責人，現負責人│
│    │                  │  為儲明祥）                          │
├──┼─────────┼───────────────────┤
│2   │王恭俊            │1.優立生國際有限公司（於92年7 月8 日設│
│    │                  │  立登記於台北市○○路○段203 巷11號，│
│    │                  │  於93年5 月28日申請遷入桃園縣龍潭鄉烏│
│    │                  │  樹村工二路82巷12號）                │
│    │                  │2.曼利國際有限公司                    │
│    │                  │3.祥之企業有限公司                    │
│    │                  │4.惠羽實業有限公司                    │
│    │                  │5.加寶納實業有限公司籌備處（尚未申請核│
│    │                  │  准）                                │
│    │                  │（另有商號：新瑞發企業社設於台北市復  │
│    │                  │興北路176 號12樓、丸春行則於93年8 月9 │
│    │                  │日設立登記）                          │
├──┼─────────┼───────────────────┤
│3   │王朝弘            │1.綵帝企業有限公司（原負責人甘美惠，於│
│    │                  │  92 年12 月1 日變更登記負責人為王朝弘│
│    │                  │  ，並遷址至基隆市○○區○○街6 號1 樓│
│    │                  │  ，於93年1 月6 日遷址至基隆市七堵區福│
│    │                  │  一街20巷13號，於93年2 月3 日遷址至基│
│    │                  │  隆市○○區○○街98號1 樓）          │
│    │                  │2.耀乾冷凍食品有限公司（原負責人鄭光輝│
│    │                  │  於93年2 月5 日設立登記，於93年7 月5 │
│    │                  │  日變更負責人為王朝弘，遷址至台北縣淡│
│    │                  │  水鎮72巷5 號1 樓）                  │
│    │                  │3.嘉田興業有限公司（由賴永清擔任負責人│
│    │                  │  ，王朝弘擔任股東）                  │
│    │                  │4.掊漣企業有限公司（擔任股東）        │
│    │                  │5.齊霖實業有限公司（93年1 月13日設立於│
│    │                  │  基隆市○○區○○街6號1樓）          │
├──┼─────────┼───────────────────┤
│4   │黎治康            │1.承喜實業有限公司（設於基隆市七堵區福│
│    │                  │  一街98號，與綵帝公司同址）          │
│    │                  │2.鼎興國際行銷有限公司                │
│    │                  │3.里程國際貿易有限公司                │
│    │                  │4.長格實業有限公司                    │
│    │                  │5.泰弘實業有限公司                    │
│    │                  │6.禾星實業有限公司（92年11月27日設立登│
│    │                  │  記）                                │
├──┼─────────┼───────────────────┤
│5   │林得利            │1.及可實業有限公司                    │
│    │（涉犯違反稅捐稽徵│2.速達實業有限公司（92年6 月18日變更登│
│    │法案件，現由台灣台│  記為負責人，設於台北市○○○路176 號│
│    │北地方法院審理中）│  12樓，同新瑞發企業社、富利昇、優利立│
│    │                  │  開天地公司址）                      │
├──┼─────────┼───────────────────┤
│6   │儲明祥            │1.福興國際企業有限公司                │
│    │                  │2.儲盛實業有限公司                    │
│    │                  │3.儲凱實業有限公司                    │
│    │                  │4.保軒實業有限公司（原負責人為丁阿田）│
│    │                  │5.宏雋工業股份有限公司（董事長為曹金勝│
│    │                  │，儲明祥擔任董事）                    │
├──┼─────────┼───────────────────┤
│7   │線建中            │1.高齊國際有限公司（丁阿田為股東）    │
│    │                  │2.劦亮有限公司                        │
├──┼─────────┼───────────────────┤
│8   │潘建民            │1.堅富實業有限公司                    │
│    │                  │2.凡登興業有限公司（由曾文裕擔任負責人│
│    │                  │  ，潘建民擔任股東）                  │
│    │                  │3.筑霖實業有限公司                    │
├──┼─────────┼───────────────────┤
│9   │林冠仲            │1.力嘉有限公司（原由負責人林冠仲於92年│
│    │                  │  10月23日設立登記，於93年3 月15日變更│
│    │                  │  登記為丁阿田，林冠仲則擔任股東）    │
│    │                  │2.開萬里國際有限公司                  │
│    │                  │3.傳承企業有限公司                    │
│    │                  │4.潔瑞實業有限公司                    │
├──┼─────────┼───────────────────┤
│10  │郭國聯            │開天地國際有限公司（原負責人黃晨光於91│
│    │（經台灣台北地方法│年9 月11日申請設立登記於台北市○○○路│
│    │院檢察署檢察官以94│5 段841 號2 樓之2 ；於92年2 月20日變更│
│    │年度偵字第830 號為│負責人為陳銘洲並遷址於台北市○○○路  │
│    │不起訴處分）      │176 號12樓，同富利昇、速達、優利立公司│
│    │                  │、新瑞發企業社址；於92年5 月8 日變更負│
│    │                  │責人為林輝煌，未遷址，於92年7 月15日變│
│    │                  │更負責人為郭國聯，遷址至台北市○○○路│
│    │                  │6 段136 巷42號1 樓）                  │
├──┼─────────┼───────────────────┤
│11  │陳銘洲            │1.開天地國際有限公司（詳情同上）      │
│    │                  │2.世華利實業有限公司                  │
├──┼─────────┼───────────────────┤
│12  │黃晨光            │1.開天地國際有限公司（詳情同上）      │
│    │                  │2.創世紀行銷有限公司                  │
├──┼─────────┼───────────────────┤
│13  │林輝煌            │1.開天地國際有限公司（詳情同上）      │
│    │（涉犯違反稅捐稽徵│2.思訊興業有限公司                    │
│    │法案件，現由台灣台│3.金寶來國際有限公司                  │
│    │北地方法院審理中，│                                      │
│    │亦指稱係受「小李」│                                      │
│    │、「阿文」之指使擔│                                      │
│    │任人頭）          │                                      │
│    │                  │                                      │
├──┼─────────┼───────────────────┤
│14  │曾文裕            │凡登興業有限公司（以潘建民為股東）    │
├──┼─────────┼───────────────────┤
│15  │溫玉蓮            │呈非實業有限公司                      │
├──┼─────────┼───────────────────┤
│16  │賴永清            │嘉田興業有限公司（賴永清擔任負責人，丁│
│    │                  │阿田擔任股東）                        │
├──┼─────────┼───────────────────┤
│17  │汪瑞德            │優利立有限公司（設於台北市○○○路176 │
│    │                  │號12樓，同富利昇、速達、開天地公司、新│
│    │                  │瑞發企業社址）                        │
├──┼─────────┼───────────────────┤
│18  │鍾幸秀            │美保有限公司                          │
├──┼─────────┼───────────────────┤
│19  │江榮枝            │世源國際有限公司                      │
├──┼─────────┼───────────────────┤
│20  │吳振清            │於93年9 月14日始受乙○○介紹，尚未及申│
│    │                  │請公司，嗣甲○○入獄後，賴思辰乃以其為│
│    │                  │人頭申請「立佑企業有限公司」（經台灣板│
│    │                  │橋地方法院檢察署檢察官以95年度偵字第  │
│    │                  │1982、3457、8812號為不起訴處分 ）     │
└──┴─────────┴───────────────────┘


司法院資訊處製作；財團法人民間司法改革基金會備份。
